【裁判字號】    99,上易,1371
【裁判日期】    990831
【裁判案由】    家暴傷害
【裁判全文】
臺灣高等法院刑事判決                99年度上易字第1371號
上  訴  人  臺灣宜蘭地方法院檢察署檢察官
上  訴  人
即  被  告  乙○○
上  訴  人
即  被  告  丙○○
上  訴  人
即  被  告  戊○○○
上  訴  人
即  被  告  庚○○○
上四人共同
選任辯護人 簡坤山律師
上列上訴人因被告家暴傷害案件，不服臺灣宜蘭地方法院98年度
易字第530 號，中華民國99年5 月4 日第一審判決（起訴案號：
臺灣宜蘭地方法院檢察署97年度偵字第2726號），提起上訴，本
院判決如下：
    主  文
上訴駁回。
    事實及理由
一、本案經本院審理結果，認第一審以被告乙○○、丙○○、戊○○○、庚○○○均犯刑法第277 條第1 項之傷害罪，酌情
    各判處拘役三十日，並諭知如易科罰金，以新臺幣（下同）
    一千元折算一日之折算標準，核其認事用法及量刑均無不當
    ，應予維持，並引用第一審判決書記載之事實、證據及理由
    （如附件）。
二、檢察官上訴意旨略以：(一)告訴人丁○○遭被告四人傷害，身
    心已憔悴，事後卻未得到應有的補償及道歉，原審僅判處被
    告四人各拘役三十日，毫無嚇阻作用。(二)本件告訴人遭被告
    四人共同傷害，被告方面復未展現誠意，以取得告訴人之諒
    解，致雙方迄未成立和解。再依證人即當日在場之警衛己○○於偵查中證稱：男方家屬說不能讓丁○○餵母乳，因為她
    的母乳是臭酸的等語，如此言語，造成告訴人心理嚴重受創
    ，且於歷次偵查、審理時，不僅未向告訴人道歉，甚至矢口
    否認有何傷害犯行，足見其等毫無悔意，原審判處被告四人
    各拘役三十日，相較於告訴人所受身心上之傷害，量刑顯然
    過輕？故而提起上訴。
三、被告四人上訴意旨：(一)被告乙○○略以：我沒有打丁○○，
    當時要抱我兒子李豐家（原名李睿宇），丁○○不讓我抱，
    因為她用力緊抱著小孩，我怕小孩無法呼吸會受到傷害，就
    從後面把丁○○的雙手拉開云云。(二)被告丙○○略以：我只
    是想要搶小孩，沒有動手打丁○○，她的傷是在我家跌倒時
    造成的，大約是本案發生前的兩三個月左右，她在我家三樓
    樓梯間跌倒，膝蓋以下受傷云云。(三)被告戊○○○略以：因
    為丁○○緊抱著小孩，我怕小孩不能呼吸，就過去搶，小孩
    的左邊額頭有撞到淤青，我沒有動手打丁○○，也沒有跟她
    拉扯云云。(四)被告庚○○○略以：我沒有動手打丁○○，也
    沒有跟她拉扯云云。
四、證據能力：
  (一)按刑事訴訟法第159 條之1 第2 項規定：「被告以外之人於
    偵查中向檢察官所為之陳述，除顯有不可信之情況者外，得
    為證據」然刑事訴訟法，為保障被告之反對詰問權，已採納
    英美之傳聞法則，而被告以外之人於偵查中向檢察官所為之
    陳述，其本質屬傳聞證據，依傳聞法則，原無證據能力，係
    因立法者以刑事訴訟法規定檢察官代表國家偵查犯罪、實施
    公訴，依法有訊問被告、證人、鑑定人之權，且實務運作時
    ，偵查中檢察官向被告以外之人所取得之陳述，原則上均能
    遵守法律規定，不致違法取供，其可信性極高，為兼顧理論
    與實務為由，而例外設定其具備非顯不可信之要件時，得為
    證據（最高法院95年度台上字第3220號判決參照）。查證人
    己○○、甲○○、丁○○、被告乙○○、丙○○、戊○○○
    、庚○○○以證人身分於偵查中向檢察官所為之證述，已依
    法於檢察官訊問前具結，可擔保其係據實陳述，此有上開證
    人之結文附卷可考，而被告對於上開證人之證言，亦未曾釋
    明此等向檢察官所為之陳述，有非出於真意或有何違法取供
    之情形，本院復查無檢察官有以不正方法取證，或有任何其
    他顯有不可信之情事，揆諸上開說明，證人乙○○、丙○○
    、戊○○○、庚○○○於偵查中之證述有證據能力。
  (二)又按從事業務之人於業務上或通常業務過程所須製作之紀錄
    文書、證明文書得為證據，刑事訴訟法第159 條之4 第2 款
    亦定有明文。查附於宜蘭縣政府警察局羅東分局刑事偵查卷
    之財團法人羅許基金會羅東博愛醫院診斷證明書（警詢卷第
    20頁），係醫師就其診斷治療病患結果所出具之證明書，乃
    從事醫療業務之醫師，據其業務上過程所製作之病歷紀錄製
    作而成之證明文書；又依醫師法第17條規定，醫師如無法令
    規定之理由，不得拒絕診斷書之交付。且若出具與事實不符
    之診斷書，依同法第28條之4 規定，處十萬元以上五十萬元
    以下罰鍰，得併處限制執業範圍、停業處分一個月以上一年
    以下或廢止其執業執照；情節重大者，並得廢止其醫師證書
    ，其處分非輕，醫師出具時當知所慎重，是前引診斷證明書
    之真實性極高，復無證據顯示該診斷證明書存有詐偽或虛飾
    情事而有顯不可信之情況，自得作為證據。
五、實體部分：
    經查：
  (一)依告訴人丁○○所提呈上揭醫院出具診斷證明書「病名」欄
    記載告訴人丁○○受有「胸部、背部、頸部、左膝、左前臂
    、右大腿、右足挫傷及右前臂、右小腿擦傷」之傷害。同一
    診斷證明書「醫師囑言」欄載明：「病人（丁○○）因上述
    疾病於民國97年7 月5 日於急診治療。」有財團法人羅許基
    金會羅東博愛醫院診斷證明書在卷足憑。則告訴人丁○○既
    於本案案發當日即至醫院治療，告訴人所受傷害，衡情應非
    舊傷，被告丙○○辯稱告訴人所受傷害係本案發生前二、三
    個月在住處樓梯間跌倒，顯與事實不符，委無足採。
  (二)被告四人提起上訴，雖執前詞置辯，惟被告四人如何傷害告
    訴人乙節，業經原審依據卷內證據詳予剖析論述，復據證人
    即博愛醫院警衛己○○、告訴人丁○○以證人身分於本院審
    理時證述明確（本院卷第238至243頁）。另稽之被告丙○○
    、戊○○○、庚○○○之上訴理由狀，亦坦認有與告訴人丁○○發生拉扯等語（本院卷第44頁），則被告丙○○、戊○○○、庚○○○確有傷害告訴人之犯行，洵堪認定。
  (三)被告乙○○及辯護人雖均辯稱：乙○○是事後才趕到醫院，
    並未動手打告訴人丁○○云云。然按共同實施犯罪行為之人
    ，在合同意思範圍以內，各自分擔犯罪行為之一部，相互利
    用他人之行為，以達其犯罪之目的者，即應對於全部所發生
    之結果，共同負責；易言之，共同正犯不限於事前有協議，
    即僅於行為當時有共同犯意之聯絡者，亦屬之；從而，意思
    之聯絡並不限於事前有所謀議，即僅於行為當時有共同犯意
    之聯絡者，仍屬之；且其表示之方法，亦不以明示通謀為必
    要，即相互間有默示之合致，亦無不可（最高法院28年度上
    字第3110號、30年度上字第870 號、73年度台上字第2364號
    判例參照）。次按按刑法之「相續共同正犯」，基於凡屬共
    同正犯對於共同犯意範圍內之行為均應負責，而共同犯意不
    以在實施犯罪行為前成立者為限，若了解最初行為者之意思
    ，而於其實行犯罪之中途發生共同犯意而參與實行者，亦足
    成立；故對於發生共同犯意以前其他共同正犯所為之行為，
    苟有就既成之條件加以利用而繼續共同實行犯罪之意思，則
    該行為即在共同意思範圍以內，自應共同負責（最高法院94
    年度台上字第5166號判決、98年度台上字第4230號判決意旨
    參照）。本件被告乙○○雖係事後趕到宜蘭縣羅東博愛醫院
    護理站，惟其於檢察官偵訊及本院審理時迭次亦坦認：我到
    博愛醫院護理站，從告訴人背後把她的手扳開等語（97年度
    偵字第2726號卷第20頁、本院卷第173 頁），依被告乙○○
    陳稱當時告訴人係緊抱小孩李豐家，則其自告訴人背後強力
    扳開告訴人之雙手，自會造成告訴人受傷，此為眾所週知之
    事實，被告乙○○為智慮成熟之人，當無法諉稱不知，且核
    與告訴人所受傷勢相符。被告乙○○雖未一開始即與其家人
    丙○○李、鄭月笑、庚○○○共同拉扯、毆打告訴人，然嗣
    其到達博愛醫院護理站時，已知被告丙○○、戊○○○、庚○○○在護理站前已有拉扯、毆打告訴人之行為，被告丙○○甚且在護理站掌摑告訴人臉部，嗣並在護理站僵持不下。
    衡情至此被告乙○○均已明知其家人即被告丙○○、戊○○○、庚○○○與告訴人爭奪小孩李豐家時，已有拉扯等衝突
    行為，被告乙○○竟未加以反對或阻止，仍然利用既成之條
    件，與傷害告訴人之被告丙○○、戊○○○、庚○○○共同
    基於傷害之犯意聯絡而繼續參與傷害行為，揆諸上開說明，
    自應負共同正犯之責。是被告乙○○及其辯護人所稱，容有
    誤會。
  (四)按刑之量定係實體法上賦予法院職權裁量之事項，倘無逾越
    法律規定之範圍，或濫用裁量權限之情形，即不得任意指摘
    為違法（最高法院96年度台上字第3855號判決意旨參照）。
    檢察官以被告四人對告訴人造成傷害，原審判處被告四人各
    拘役三十日，量刑過輕，故而提起上訴。惟查告訴人與被告
    發生拉扯衝突過程中，亦造成被告丙○○、戊○○○、庚○○○三人受傷，有該三人之財團法人羅許基金會羅東博愛醫
    院診斷證明書在卷可稽（警詢卷第17至19頁）。而被告丙○○、戊○○○、庚○○○已於偵查中撤回對丁○○之告訴，
    檢察官因而對丁○○為不起訴處分，此有臺灣宜蘭地方法院
    檢察署檢察官97年度調偵字第145 號不起訴處分書存卷足憑
    （本院卷第253至253頁），可知被告丙○○、戊○○○、庚○○○原諒告訴人並撤回告訴。原審綜核各情，已於判決內
    詳細記載其審酌科刑之一切情狀之理由，核無量刑之違法或
    不當情形。檢察官認原審量刑過輕，容有誤會。
六、綜上，被告乙○○、丙○○、戊○○○、庚○○○仍執前詞
    上訴否認犯罪，為無理由；檢察官認原審量刑過輕，亦無理
    由。是檢察官及被告四人之上訴均應予以駁回。
七、據上論結，應依刑事訴訟法第373 條、第368 條判決如主文
    。
本案經檢察官李叔芬到庭執行職務。
中    華    民    國    99    年    8     月    31    日
                  刑事第四庭  審判長法  官  陳筱珮
                                    法  官  陳玉雲
                                    法  官  邱滋杉
以上正本證明與原本無異。
不得上訴。
                                    書記官  劉貞達
中    華    民    國    99    年    9     月    3     日
附錄本案論罪科刑法條全文－－
刑法第277 條：
傷害人之身體或健康者，處三年以下有期徒刑、拘役或一千元以
下罰金。
犯前項之罪因而致人於死者，處無期徒刑或七年以上有期徒刑；
致重傷者，處三年以上十年以下有期徒刑。

司法院資訊處製作；財團法人民間司法改革基金會備份。
